【裁判字號】    94,重訴緝,2
【裁判日期】    950421
【裁判案由】    違反毒品危害防制條例
【裁判全文】
臺灣花蓮地方法院刑事判決             94年度重訴緝字第2號
公  訴  人  臺灣花蓮地方法院檢察署檢察官
被      告  丁○○
                    （現另案於臺灣花蓮監獄執行）
指定辯護人  陳正忠律師
上列被告因違反毒品危害防制條例案件，經檢察官提起公訴（92
年度偵字第1753號），本院判決如下：
    主  文
丁○○幫助販賣第一級毒品，處有期徒刑柒年陸月。扣案之第一
級毒品海洛因磚壹塊（毛重約參佰伍拾陸公克）沒收銷燬之；扣
案之廠牌NOKIA、序號000000000000000行動電話壹支沒收。
    事  實
一、丁○○於民國91年9 月上旬，因友人己○○（另涉販賣第一
    級毒品部分業經臺灣高等法院花蓮分院判處有期徒15年確定
    ）告知欲購買大量之第一級毒品海洛因，詢問其是否有管道
    ，數日後，丁○○自綽號「老鼠」之丙○○（未據起訴）處
    得知綽號「萬成」之戊○○（未據起訴）有海洛因磚數塊欲
    販出，其乃基於幫助戊○○販賣第一級毒品海洛因之犯意，
    期間以其使用之0000000000行動電話聯繫丙○○使用之0000
    000000行動電話，居間介紹李耀助、戊○○等人與己○○認
    識後，再從中聯繫雙方接洽買賣毒品海洛因事宜，嗣己○○
    與李耀助、戊○○等人談妥雙方買賣海洛因磚數量1 塊後，
    雙方乃約定交易時間、地點，而於同年月22日凌晨1 時許，
    由丁○○陪同己○○自高雄駕車北上至約定地點彰化縣鹿港
    鎮某汽車旅館與李耀助、戊○○碰面進行交易，戊○○先提
    供其欲販出之第一級毒品海洛因磚（毛重約356公克）1塊予
    己○○試貨，丁○○亦在現場陪同試貨，嗣己○○試貨後，
    與戊○○談妥以新臺幣（下同）110 萬元成交，惟己○○因
    當時身上僅攜帶現款70萬元不夠支付，2 人即協議約定己○○不足之40萬元款項於翌日交由丁○○轉交戊○○，戊○○
    收受70萬元現款後，當場即將上開海洛因磚1 塊交付己○○
    ；嗣丁○○於2 人交易完成後，與己○○一同駕車返回高雄
    ，並自行搭飛機欲回花蓮住處，惟於同日上午11時30分許，
    經警循線查獲，並在高雄市小港機場華信航空第7931班次花
    蓮班機上拘捕丁○○到案，同時扣得上開其使用之行動電話
    1 支（廠牌為NOKIA、序號000000000000000，惟0000000000
    SIM卡並未扣案）等物，又於同日下午2時，在高雄市○○路
    62巷21號31樓之2 己○○住處拘捕己○○到案，並於上址查
    扣上開戊○○販出之第一級毒品海洛因磚1塊（毛重為356公
    克（扣押物品清單所載，因警於該址同時扣得己○○另案販
    賣毒品所持有而分裝完成之第一級毒品海洛因10包，嗣經警
    混同全部第一級毒品海洛因數量而一併送法務部調查局鑑定
    成分，致上開扣案之海洛因磚1 塊送鑑定時並未秤得淨重）
    等物。
二、案經臺灣臺東地方法院檢察官指揮臺東縣警察局臺東分局暨
    海巡署東部地區巡防局聯合查緝偵辦。
    理  由
一、上開被告幫助販賣第一級毒品之事實，迭據被告丁○○於警
    詢、偵查及本院審理時均自白不諱，核與證人己○○證述販
    入本案扣案之第一級毒品海洛因磚等情節大致相符，而本案
    查獲過程，業經證人即臺東縣警察局臺東分局警員甲○○到
    庭證述明確，復有扣案之第一級毒品海洛因磚1塊（毛重356
    公克）及被告所有使用之行動電話（廠牌NOKIA、序號00000
    0000000000）1 支等物可證，另上開所有扣案之第一級毒品
    海洛因磚1 塊，經送法務部調查局鑑驗，其內含有第一級毒
    品海洛因成分，有法務部調查局91年11月21日調字第260000
    197號鑑定通知書1份在卷可稽，足認被告上開自白均與事實
    相符，是本案事證明確，被告犯行已堪認定，應依法論科。
    至公訴人起訴事實雖認被告係基於與「老鼠」、「萬成」等
    人販賣毒品之犯意聯絡而為媒介渠等與己○○買賣第一級毒
    品海洛因，涉共犯販賣第一級毒品犯行，但查，本案買賣海
    洛因磚1塊之實際交易買賣雙方為戊○○與己○○2人，此為
    公訴人起訴書所載明，而本案相關販賣毒品交易之數量、金
    額及如何交付款項方式，均係己○○與戊○○2 人自行洽談
    ，此有證人己○○到庭證述明確，而觀諸卷證資料，被告所
    為，僅係居間媒介毒品買賣雙方認識，及於買賣雙方交易前
    ，其以電話幫忙聯繫傳達雙方交易毒品之意願、約定交易見
    面地點、交易時會同碰面、試貨，嗣於雙方交易完成後，受
    雙方請託為尾款轉交等情節，故被告所涉犯行，均僅係販賣
    毒品構成要件以外之行為，且其就本案毒品之交易，顯非逕
    以賣方立場而與己○○聯繫本案毒品買賣，至多僅係提供實
    質助力，幫戊○○實施販賣毒品之犯罪行為，況本案亦無證
    據查得被告有分得戊○○為本案販賣毒品所得之利益，是難
    認被告與戊○○間有何基於販賣毒品之犯意聯絡，綜上，自
    難認被告與戊○○為販賣第一級毒品之共同正犯。公訴人認
    被告係意圖營利販賣毒品海洛因，尚有未洽，但此仍無礙其
    二人幫助販賣毒品海洛因事實之認定，附此敘明。
二、核被告丁○○所為，係犯刑法第30條、毒品危害防制條例第
    4條第1項幫助販賣第一級毒品罪。公訴人認其與戊○○間有
    共同犯意聯絡，行為分擔，係共同正犯，尚有誤會，已如上
    所述。又被告所為係幫助犯，應依刑法第30條第2 項之規定
    減輕其刑，死刑部分減輕為無期徒刑、或為15年以下12年以
    上有期徒刑；無期徒刑部分減輕為7 年以上有期徒刑。至公
    訴人雖以被告犯後供出毒品來源並協助查獲臺東縣警察局臺
    東分局信警刑字第09100019286號及00000000000號刑事案件
    報告書所列之犯罪嫌疑人及毒品，請本院依毒品危害防制條
    例第17條之規定減輕其刑，但按毒品危害防制條例第17條規
    定，犯第4條第1項之罪，供出毒品來源，因而破獲者，得減
    輕其刑，其立法意旨重在鼓勵具體供出其上游販毒者，俾資
    追查該毒梟前手及其上游毒品，以杜絕毒品之蔓延與氾濫為
    目的，倘未因其自白進而查獲毒品前手或其上游毒品者，自
    不得執此邀本條規定之寬減（參最高法院92年度台上字第28
    97號判決）。經查，公訴人所提出上開被告供出毒品來源而
    協助臺東縣警察局臺東分局查獲之刑事案件，與本案被告幫
    忙販賣毒品犯行之毒品來源無關，非本案被告幫助販賣海洛
    因之毒品來源正犯或其上游毒品毒梟，至被告雖於犯後有提
    供相關丙○○、戊○○資料予臺東縣警察局臺東分局，惟嗣
    該分局或臺東地方法院檢察署並未繼續追查而移送或起訴相
    關刑案，故未因此而破獲，此業經證人甲○○到庭證述甚明
    ，並有本院查詢丙○○、戊○○2 人之臺灣高等法院被告前
    案紀錄表2 份存卷可考，是自難以上開法條減輕之，公訴人
    此部分主張，容有誤會，併此敘明。爰審酌被告犯罪之動機
    、目的、手段，毒品之數量、金額龐大，所涉幫助之情節，
    及犯罪後坦承犯行，態度良好，配合警方追查，而本案被告
    所幫助販賣之毒品，亦旋經警查扣以致未流入市面對社會造
    成危害等一切情狀，分別量處如主文所示之刑，以資懲儆。
    扣案之第一級毒品海洛因磚1 塊（扣押物品清單記載毛重為
    356 公克，因警於該址同時扣得與本案無關為己○○另案販
    賣毒品所持有而分裝完成之第一級毒品海洛因10包，嗣於送
    法務部調查局鑑定成分時將上開扣案毒品混合數量一併送鑑
    定，致本案扣案之海洛因磚1 塊送鑑定時並未分別秤得淨重
    ，附此敘明），經送法務部調查局鑑驗，其內含有第一級毒
    品海洛因成分，有法務部調查局91年11月21日調字第260000
    197號鑑定通知書1份在卷可稽，屬查獲之毒品，依毒品危害
    防制條例第18條第1 項前段之規定，不問屬於犯人與否，沒
    收銷燬之。再者扣案行動電話1支（廠牌NOKIA、序號000000
    000000000，SIM卡未扣案）係被告所有供其犯本件幫助販賣
    第一級毒品罪所用之物，為被告供承在卷，應依毒品危害防
    制條例第19條第1 項之規定宣告諭知沒收。另本案警方於拘
    捕被告時查扣之安非他命1小包（毛重0.7公克）、新臺幣11
    9500元及行動電話及1支（廠牌SONYG、序號00000000000000
    0，SIM卡未扣案），被告否認係其為本案幫助販賣毒品所得
    之財物及所使用之物，經質諸證人己○○到庭證稱：「（扣
    案安非他命是否你的？）那是我的，我當時有送一個月餅禮
    盒給被告，當時那一包安非他命我怕放在我身上，會融化，
    就隨手放在餅盒裡，後來將禮盒送出去時，忘記裡面有我的
    安非他命，安非他命不是我要送給被告的。」等語，及證人
    甲○○到庭證稱：「當時被告有說他沒有用安非他命，他沒
    有拿，因為本件我們重點是在販賣海洛因部分，所以在訊問
    被告有無吸用安非他命就沒有問的那麼詳細，但我記得被告
    確實有辯解」等語，核與被告於本院所供情節大致相符，則
    被告所供，並非不可採，是難認扣案之安非他命係被告犯本
    案所得之物，另扣案之上開廠牌SONYG行動電話1支與現款11
    9500元，卷內亦無證據認與本案被告犯行有關聯，是無證據
    認上開扣案物品係被告犯本案犯行所用或所得之物，乃不另
    為沒收之宣告。又按共同正犯因相互利用他方之行為，以遂
    行其犯意之實現，本於責任共同之原則，有關從刑之沒收部
    分，雖他共同正犯所有供犯罪所用之物，亦應於其本身所處
    主刑之後，併為沒收之諭知。惟幫助犯則僅對犯罪構成要件
    以外之行為為加功，且無共同犯罪之意思，自不適用該責任
    共同之原則，對於正犯所有供犯罪所用或因犯罪所得之物，
    即無庸併為沒收之宣告（參最高法院86年度台上字第6278號
    判決），是本件正犯戊○○販賣第一級毒品所得之財物70萬
    元，自不於本案併為沒收之諭知，附此敘明。
據上論斷，應依刑事訴訟法第299條第1項前段、毒品危害防制條
例第4條第1項、第18條第1項前段、第19條第1項，刑法第11條前
段、第30條第1項、第2項，判決如主文。
本案經檢察官乙○○到庭執行職務。
中    華    民    國    95    年    4     月    21    日
                        臺灣花蓮地方法院刑事第三庭
                             審判長 法  官  鄭培麗
                                    法  官  楊仲農
                                    法  官  張嘉芬
上列正本證明與原本無異。
如對本判決不服，應於送達後10日內，向本院提出上訴狀。（應
抄附繕本）
                                    書記官  陳雅君
中    華    民    國    95    年    4     月    24    日
附錄本判決論罪之法律條文：
毒品危害防制條例第4條第1項：
製造、運輸、販賣第一級毒品者，處死刑或無期徒刑；處無期徒
刑者，得併科新臺幣一千萬元以下罰金。


司法院資訊處製作；財團法人民間司法改革基金會備份。
